【裁判字號】    94,簡上,151
【裁判日期】    950223
【裁判案由】    違反動產擔保交易法
【裁判全文】
台灣屏東地方法院刑事判決      94年度簡上字第151號
    公  訴  人  臺灣屏東地方法院檢察署檢察官
    被      告
    即 上訴 人  甲○○
上列上訴人即被告因違反動產擔保交易法案件，不服台灣屏東地
方法院94年度簡字第855 號中華民國94年7 月11日第一審簡易判
決（聲請簡易判決處刑案號94年度偵字第2922、2969號），提起
上訴，本院管轄之第二審合議庭判決如下：
    主  文
上訴駁回。
甲○○緩刑貳年。
    事  實
一、甲○○與林上智係母子關係，緣林上智欲購買汽車作交通工
    具，惟因債信不良，竟於民國92年8 月19日，合意由甲○○
    具名，購買車號3557-GR號自用小客車，並以該自小客車為
    動產擔保交易標的，設定新台幣（下同）35萬元之動產抵押
    權給台新國際商業銀行股份有限公司（下稱台新銀行），以
    擔保其於同日向台新銀行貸款之本金23萬元及利息等相關費
    用，為動產擔保交易之債務人。雙方約定借款本息自92年9
    月19日起至95年8月19日止，分36期給付，每月1 期，每期
    清償8431元，標的物存放地點為屏東縣竹田鄉○○路15號，
    在借款未付清之前，不得任意遷移或為其他處分。詎林上智
    與甲○○在貸得上開貸款後，該車即交由林上智使用，甲○
    ○與林上智即共同意圖不法之利益，於93年1 月9 日，一同
    前往由不知情之張喜厚所經營位於屏東縣萬丹鄉○○路352
    號之中友當鋪，將該車質押予中友當鋪，得款5 萬元，並由
    林上智以「原車使用」方式繼續使用該車，惟甲○○及林上
    智自93年2 月19日起（即第6 期），即拒繳上開貸款本息，
    且林上智於93年4 月10日將該車借予不知情友人張耀五駕駛
    ，翌日張耀五駕駛該車於高雄縣鳳山市發生交通事故，致該
    車毀損，甲○○因而自張耀五處受償11萬元，均未通知台新
    銀行，僅通知張喜厚前往取下該車車牌，並任由該車遭不詳
    姓名人拖吊至不詳處所，致台新銀行無法占有動產抵押標的
    物，依動產擔保交易法行使占有、取償之權益，而受有損害
    。
二、案經台新銀行訴由屏東縣警察局屏東分局移送臺灣屏東地方
    法院檢察署檢察官偵查起訴。
    理  由
一．上開犯罪事實，業據被告甲○○於偵查、審理中供陳明確，
    核與告訴代理人劉志賢及林丞鏞指述情節大致相符，並經證
    人即中友當鋪負責人張喜厚到庭證述屬實，且有車輛動產抵
    押契約書、動產擔保交易動產抵押設定登記申請書、汽車新
    領牌照登記書、汽車過戶登記書、台新銀行汽車貸款申請書
    暨客戶基本資料表、存證信函、外訪報告單、還款明細查詢
    單、戶口名簿、屏東縣竹田鄉調解委員會調解書及當票各1
    份、查訪照片4 幀等附卷可稽，被告犯行應堪認定。
二、核被告甲○○所為，係犯動產擔保交易法第38條之罪。按因
    身分或其他特定關係成立之罪，其共同實施或教唆幫助者，
    雖無特定關係，仍以共犯論，刑法第31條第1 項定有明文。
    被告之子林上智雖非動產擔保交易法第38條規定之動產擔保
    交易債務人，惟因被告坦承因其子林上智信用不佳，無法辦
    理貸款，方以被告甲○○之名義購得上開自小客車，事後並
    一同前往中友當舖質押該車，足見被告就上開犯行與其子林
    上智有犯意之聯絡及行為分擔，依刑法第31條第1 項之規定
    ，仍以共犯論。原審依刑事訴訟法第449 條第1 項前段、第
    454 條第2 項，動產擔保交易法第38條，刑法第11條前段、
    第28條、第31條第1 項、第41條第1 項前段，罰金罰鍰提高
    標準條例第1 條前段、第2 條之規定，逕以簡易判決處拘役
    59日，並諭知易科罰金之折算標準，其認事用法，均無不合
    ，量刑亦屬妥適。被告上訴意旨空言指摘原審判決不當，顯
    無理由，應予駁回。惟查，被告犯後已深表悔悟，充分展現
    和解誠意，與告訴人達成和解，有和解筆錄在卷可證，被告
    目前並按月攤還所欠款項，其無前科，素行尚佳，有臺灣高
    等法院被告全國前案紀錄表在卷可稽，本院斟酌上情，認其
    一時失慮而罹刑典，經此審判科刑，當知所警惕，信無再犯
    之虞，本件所宣告之刑以暫不執行為適當，爰諭知緩刑2 年
    ，以勵自新。
據上論斷，應依刑事訴訟法第455 條之1 第1 項、第3 項、第
368 條，動產擔保交易法第38條，刑法第11條前段、第28條、第
31條第1 項、第41條第1 項前段、第74條第1 款，判決如主文。
本案經檢察官葉容芳到庭執行職務。
中    華    民      國      95    年   2    月  23    日
                臺灣屏東地方法院刑事第五庭
                              審判長法  官  石家禎
                                    法  官  李宜娟
                                    法  官  楊文廣
右正本證明與原本無異。
不得上訴
中    華    民      國      95    年   2    月  23    日
                                    書記官  林鴻仁


司法院資訊處製作；財團法人民間司法改革基金會備份。
